【裁判字號】    90,交上易,122
【裁判日期】    891207
【裁判案由】    過失傷害
【裁判全文】
臺灣高等法院臺南分院刑事判決              九十年度交上易字第一二二號    Ｇ
      上  訴  人  臺灣臺南地方法院檢察署檢察官
      被      告  乙  ○  ○
右上訴人因被告過失傷害案件，不服臺灣臺南地方法院八十九年度交易字第一六四號
中華民國八十九年十二月七日第一審判決（起訴案號：臺灣臺南地方法院檢察署八十
八年度偵字第一四七四二號），提起上訴，本院判決如左：
      主      文
原判決撤銷。
乙○○因過失傷害人，處拘役參拾日，如易科罰金，以參佰元折算壹日。緩刑貳年。
      事      實
一、乙○○於八十八年九月十四日下午二時許，駕駛Ｊ八─四三六六自小貨車，沿臺
    南市○○路由東往西方向行駛，途經鯤鯓路鯤鯓高幹二十八號處，本應注意車輛
    行駛時，駕駛人應注意車前狀況，隨時採取必要之安全措施，且在市區道路，時
    速不得超過四十公里，而依當時天侯晴、無障礙、視距良好等情形，又無不能注
    意之情事，竟疏未注意車前狀況，以逾五十公里時速超速行駛，適甲○○所騎乘
    ＶＧＶ─八八九號輕型機車，亦違反規定在快車道上行駛，，乙○○所駕駛小貨
    車，由後推撞正前方行駛之機車，致機車倒地，於地上滑行二十一．五公尺，甲
    ○○因此受有左手撓骨骨折、頭部外傷、臉部、雙手雙腳等多處擦傷、右手裂傷
    一公分、左上正中門齒脫落、右上正中及側門齒斷裂、右上大齒牙冠部分斷裂等
    傷害。乙○○則於肇事後未被有偵查權之公務員或機關發覺前，向警員自首坦承
    犯行，進而接受裁判。
二、案經甲○○訴由臺南市警察局第六分局報請臺灣臺南地方法院檢察署檢察官偵查
    起訴。
      理      由
一、訊之被告乙○○固不否認於右揭時、地駕車與告訴人甲○○發生擦撞，惟矢口否
    認其有過失之犯行，辯稱：本件純係告訴人突然逆向行駛，致伊閃避不及云云。
二、本案被告自警訊、偵查至本院調查時均一再堅稱告訴人當時突然逆向行駛始肇致
    本件車禍。而告訴人則主張當時係與被告同向，均由東向西，並未逆向行駛，係
    遭被告由後撞擊云云。本件告訴人之行向雙方供述不同，自應先確定，經查車禍
    發生後，現場即有警員到場拍照存證，而依照片顯示，二車撞擊後機車並無嚴重
    損壤，碰撞處亦無掉落車損碎片，有警卷所附照片可稽。又告訴人住臺南縣永康
    市，當日天據其陳述係往鯤鯓海邊遊玩途中發生車禍，且兩車碰撞後，機車車碩
    並無任何損壞，係由被告小貨車由後推行，在地面滑行長達二十一．五公尺，應
    非告訴人逆向行駛互撞所致。雖告訴人於原審法院提出陳述狀指稱：被告既然見
    到伊逆向行來，自應採取防範肇事作為，然其未作為（煞車或閃避）是為過失等
    語。但此陳述，係就臺灣省車輛行車事故覆議鑑定委員會鑑定結果，認定告訴人
    確有違規逆向橫越雙黃線，而表達意見，並非自承其逆向行駛，原判決採證顯有
    不當。再證人陳茂松於原審法院調查時雖到庭結證稱：案發時，我剛好經過現場
    ，我看到一個人（即告訴人）坐在地上，我聽到一位三、四十歲的人問他，你不
    是要回去，怎麼又回來一節。告訴人係臺南縣永康市人，既非臺南市南區鯤鯓地
    方人士，當然不會有人問稱：「不是要回去，怎麼又回來」等詞，縱使證人陳茂
    松於原審法院調查時到庭所證稱：我聽到一位三、四十歲的人問他，你不是要回
    去，怎麼又回來一詞屬實，仍可能聽到旁觀者相互問侯，不能證明係問侯告訴人
    。又肇事現場係圍有水泥柱田園及漁塭，並非岔路或十字路口，有現場照片附於
    警卷可佐，告訴人應無橫越之可能，亦無告訴人必需逆向行駛情形。又機車車損
    部位為右側身，車後則無任何損壞，車頭亦無任何損壞，有機車照片附於警卷足
    佐，因此應認同向車追撞後機車側倒，小貨車推著機車滑行，然告訴人所述被告
    係自後追撞機車，應可採信。
三、查鑑定單位應僅就個案已確定之事實進行肇事因素鑑定，就車禍發生經過之事實
    認定，係屬法院權責，鑑定單位之鑑定僅供法院參考，是鑑定事項，純屬車禍發
    生經過之事實認定問題，非由鑑定機關以鑑定之方式代法院為事實認定。本件前
    經臺灣省臺南區車輛行車事故鑑定委員會及臺灣省車輛行車事故覆議鑑定委員會
    鑑定結果，認定本件告訴人確有違規橫越雙黃線之事實，有該二委員會八十八年
    十二月三十一日南鑑字第八八一二六一號及八十九年六月五日府覆議字第八九０
    四八二號鑑定意見書在卷可憑。但上開鑑定與本院調查所得之證據顯有不合，鑑
    定結果認告訴人案發時有違規橫越雙黃線逆向行駛之事實，為本院所不採，合予
    敘明。
四、按車輛行駛時，駕駛人應注意車前狀況，隨時採取必要之安全措施，且在市區道
    路行駛，時速不得超過四十公里。道路交通安全規則第九十四條第三項、第九十
    三條第一項第一款分別定有明文。本案被告自承當時時速逾五十公里，於約五十
    至一百公尺處即看到對方。按被告於遠處看到告訴人時，縱使告訴人突然自慢車
    道偏向快車道行駛，被告如依正常速度行駛，應有足夠時間煞車閃避，惟被告之
    貨車當時並無任何煞車痕跡，此有現場圖乙紙附卷足稽，足證被告當時於碰撞告
    訴人之前，並未注意車前狀況，否則應有足夠時間採取必要之安全措施，立即煞
    車而留下煞車痕。被告駕車自應注意上述道路交通安全規定，依當時路況，又無
    不能注意之情形，竟疏不注意為之，超速且未注意車前狀況以致於遠處即看到告
    訴人橫越雙黃線，卻無任何煞車痕跡，並因撞擊力大，造成告訴人受傷非輕，本
    件車禍之發生。又機器腳踏車在已劃分快慢車道之道路，車型機器腳踏車應在慢
    車道行駛，．．．，道路交通安全規則第九十九條第一項第二款定有明文。本案
    告訴人騎乘輕型機器腳踏車行駛在已劃分快慢車道之道路，未依規定在慢車道行
    駛，亦有過失。被告應有部分過失，且與被害人之受傷間，具有相當因果關係。
    雖告訴人於本件事故之發生亦有過失，僅與被告之過失併合而為肇事之原因，被
    告之刑責自不能因此相扺獲得減免，惟可供量刑之斟酌而已。本件事證明確，被
    告過失傷害犯行堪予認定。
五、查被告乙○○駕駛車輛行駛時，未注意車前狀況，隨時採取必要之安全措施，且
    在市區道路，以時速逾五十公里之速度超速行駛，適有甲○○所騎乘輕型機車，
    亦違反規定在快車道上行駛，乙○○由後推撞正前方行駛之機車，致機車倒地，
    於地上滑行二十一．五公尺，甲○○因此受有左手撓骨骨折、頭部外傷、臉部、
    雙手雙腳等多處擦傷、右手裂傷一公分、左上正中門齒脫落、右上正中及側門齒
    斷裂、右上大齒牙冠部分斷裂等傷害。核其所為，係犯刑法第二百八十四條第一
    項前段之過失傷害罪。被告於肇事後犯罪未被有偵查權之公務員或機關發覺前，
    向警方自首坦承犯行，進而接受裁判，有警訊筆錄及交通事故調查表報案人欄各
    一紙在卷可稽，爰依自首之規定減輕其刑。
六、原審以被告罪證明確，因予論罪科刑，固予無見，惟本案係被告駕駛小貨車，由
    後推撞正前方行駛之機車，致機車倒地，於地上滑行二十一．五公尺，原判決遽
    認係由告訴人機車橫越逆向行駛，自有未洽。檢察官循告訴人請求，以鑑定機關
    鑑定結果並不正確，指摘原判決不當，為有理由，自應由本院將原判決撤銷改判
    ，以期適法。爰審酌被告品性及智識程度、過失程度尚輕、犯罪所生之危害及犯
    後態度等一切情狀，量處如主文第二項所示之刑，並諭知如易科罰金以三百元折
    算一日之標準，以示懲儆。
七、末查被告乙○○前未曾受有期徒刑以上刑之宣告，有臺灣高等法院被告全國前案
    紀錄表可按；又被告於犯後已與告訴人成立和解，並賠償被害人損失新臺幣三十
    三萬元，有和解書附卷可佐。歷經此次偵審程序，當知警惕，信無再犯之虞。本
    院因認其所受刑之宣告，以暫不執行為適當，爰併予宣告緩刑三年，以勵自新。
據上論斷，應依刑事訴訟法第三百六十九條第一項前段、第三百六十四條、第二百九
十九條第一項前段、刑法第二百八十四條第一項前段、第四十一條、第六十二條前段
、第七十四條第一款，罰金罰鍰提高標準條例第一條前段、第二條，判決如主文。
本案經檢察官曾顯智到庭執行職務。
中    華    民    國      九十      年      三      月        六        日
                                  臺灣高等法院臺南分院刑事第五庭
                                      審判長法官  茆    臺    雲
                                            法官  董    武    全
                                            法官  李    文    福
右正本證明與原本無異。
不得上訴。
                                      法院書記官  李    良  倩
中    華    民    國      九十      年      三      月       七         日
附錄：本判決論罪法條
刑法第二百八十四條第一項：因過失傷害人者，處六月以下有期徒刑、拘役或五百元
                          以下罰金，致重傷者，處一年以下有期徒刑、拘役或五
                          百元以下罰金。


司法院資訊處製作；財團法人民間司法改革基金會備份。
